臺灣臺南地方法院民事判決
110年度簡上附民移簡字第1號
原      告  林麗鳳  
訴訟代理人  林麗梅  
被      告  傅俊超  
            集天下實業有限公司

法定代理人  蔡宜峯  
上列當事人間請求損害賠償事件，原告於刑事訴訟程序（109年
度交簡上字第116號）附帶提起民事訴訟，經本院刑事庭以109年
度交簡上附民字第15號刑事附帶民事訴訟裁定移送前來，本院於
民國110年4月20日言詞辯論終結，判決如下：
    主      文
一、被告傅俊超應給付原告新臺幣172,165元；其中新臺幣140,1
    22元部分自民國109年9月23日起至清償日止，及其餘新臺幣
    32,043元部分自民國110年3月11日起至清償日止，均按週年
    利率5％計算之利息。
二、原告其餘之訴駁回。
三、訴訟費用由被告傅俊超負擔20％，由原告負擔80％。
    事實及理由
壹、程序方面：
一、訴狀送達後，原告不得將原訴變更或追加他訴。但擴張或減
    縮應受判決事項之聲明，不在此限。民事訴訟法第255條第1
    項第3款定有明文。本件原告起訴時請求：被告應連帶給付
    原告新臺幣（下同）2,409,245元及遲延利息；嗣於本件訴
    訟進行中，原告捨棄勞動能力減損1,684,966元之請求，並
    追加請求醫療費用45,775元，變更聲明為：被告應連帶給付
    原告770,054元；其中724,279元自起訴狀繕本送達被告之翌
    日起至清償日止，及其中45,775元自民國110年3月8日開庭
    筆錄繕本送達被告集天下實業有限公司（下稱被告集天下公
    司）法定代理人翌日起至清償日止，均按週年利率5％計算之
    利息（見本院卷第133頁），核與上開規定相符，應予准許
    。
二、本件被告集天下公司經合法通知，未於言詞辯論期日到場，
    核無民事訴訟法第386條所列各款情形，爰依原告之聲請，
    由其一造辯論而為判決。
貳、實體方面：
一、原告起訴主張：
㈠、被告傅俊超於民國107年11月27日14時許，駕駛車牌號碼000－
    0000號自小客車沿臺南市南區健康路2段由東往西方向行駛
    ，行經該路段380號前，欲路邊停車而倒車時，疏未注意後
    方來車即貿然倒車，適有原告騎乘車牌號碼000－000號機車
    沿同向駛至，兩車因而發生擦撞，原告騎乘之機車再向前滑
    行撞及訴外人張儷瓊於路邊停放之自小客車（下稱系爭事故
    ），原告因而受有左側脛骨粉碎性骨折、頭部外傷併顏面部
    撕裂傷共3公分及左眼鼻淚管斷裂等傷害（下稱系爭傷害）
    。原告因系爭事故支出醫療費用及證書費用168,054元、看
    護費22,000元、並受有1年不能工作之損失480,000元（月薪
    40,000元），另請求精神慰撫金100,000元，合計770,054元
    。
㈡、被告傅俊超駕駛之車輛為被告集天下公司所有，且被告傅俊
    超於偵查中自稱從事水產行業，當天要去收貨款，順便載老
    闆娘去銀行存款，且於醫院探望原告時自稱當天載公司會計
    小姐去銀行辦事情，可認定被告傅俊超為被告集天下公司之
    受僱人，被告集天下公司應負民法第188條第1項之僱用人之
    責任。原告爰依侵權行為法律關係，提起本件訴訟。
㈢、並聲明：被告應連帶給付原告770,054元；其中724,279元自
    起訴狀繕本送達被告之翌日起至清償日止，及其中45,775元
    自110年3月8日開庭筆錄繕本送達被告集天下公司法定代理
    人翌日起至清償日止，均按週年利率5％計算之利息。
二、被告則以：
㈠、被告傅俊超部分：
　⒈對於原告請求醫療費用及證書費用168,054元、看護費22,000
    元、原告每月薪資40,000元，及國立成功大學醫學院附設醫
    院（下稱成大醫院）107年12月7日診斷證明書記載原告受傷
    後宜休養2個月不爭執。但原告無照駕駛、未注意車前狀況
    致生系爭事故，原告與有過失。原告因系爭傷害已受領強制
    汽車責任保險86,873元之理賠金額，應予扣除。
　⒉被告集天下公司需要載送水產時，才會僱用被告傅俊超當臨
    時工，駕駛3噸半、廂型、有冷凍之車輛載送貨物。事故當
    日被告傅俊超向被告集天下公司老闆蔡宜峯借車，載女性友
    人去銀行提款，於刑事案件偵查中稱女性友人為老闆娘或會
    計，是為便於原告可以請領強制汽車責任保險金，讓保險理
    賠比較順利，並非被告傅俊超有在當日執行公司業務。
㈡、被告集天下公司部分：
　　被告傅俊超是被告集天下公司聘請之臨時工，進出魚貨會找
    被告傅俊超幫忙，被告傅俊超於系爭事故發生時所駕駛之車
    輛固為被告集天下公司所有，但當天是被告傅俊超向老闆蔡
    宜峯借車出去，並非執行職務，且蔡宜峯未婚，被告集天下
    公司沒有老闆娘等語。
㈢、並均聲明：原告之訴駁回。
三、原告及被告傅俊超間之不爭執事項（被告集天下公司未到庭
    、未表示意見）：
㈠、被告傅俊超於107年11月27日14時許，駕駛車牌號碼000－0000
    號自小客車沿臺南市南區健康路2段由東往西方向行駛，行
    經該路段380號前，欲路邊停車作倒車時，本應注意後方車
    輛，當時天候晴、日間自然光線、柏油路面乾燥、無缺陷、
    無障礙物，視距良好，並無不能注意之情事，仍疏未注意，
    貿然倒車，適有原告騎乘車牌號碼000－000號機車沿同向駛
    至，兩車因而發生擦撞，原告騎乘之機車再向前滑行撞及張
    儷瓊（涉嫌過失傷害罪嫌部分，經臺灣臺南地方地檢署「下
    稱臺南地檢署」檢察官為不起訴處分）路邊停放之自小客車
    （即系爭事故），原告因而受有系爭傷害。經原告提出過失
    傷害告訴，臺南地檢署檢察官以109年度調偵字第142號向本
    院聲請簡易判決處刑，經本院刑事庭以109年度交簡字第132
    6號刑事簡易判決認被告傅俊超犯過失傷害罪，處有期徒刑2
    月（得易科罰金），檢察官及被告傅俊超均提起上訴，經本
    院刑事庭以109年度交簡上字第116號判決駁回上訴確定（下
    稱系爭刑事案件)。
㈡、系爭事故經臺南市車輛行車事故鑑定委員會鑑定認「被告傅
    俊超駕駛自小客車，倒車未注意後方車輛，為肇事主因；原
    告駕駛普通輕型機車，未注意車前狀況，為肇事次因；張儷
    瓊無肇事因素（黃線停車有違規定）」（見偵卷第38至39頁
    )。經送覆議，覆議意見認定「被告傅俊超駕駛自小客車，
    倒車未注意後方車輛，為肇事主因；原告駕駛普通輕型機車
    ，未注意車前狀況，為肇事次因；張儷瓊無肇事因素（禁止
    停車路段停車有違規定）」（見調偵卷第11至12頁）。原告
    及被告傅俊超對上述鑑定意見不爭執。
㈢、原告受有系爭傷害，支出必要之醫療費用及證書費用168,054
    元（122,279元＋45,775元）（見交簡上附民卷第39至77頁）
    。
㈣、成大醫院107年12月7日診斷證明書記載原告住院期間需專人
    照顧（見交簡上附民卷第13頁）。原告住院10日，看護費用
    每日2,200元，原告支出必要之看護費用22,000元（見偵卷
    第25頁）
㈤、成大醫院107年12月7日診斷證明書記載原告受傷後宜休養2個
    月，同意以此計算原告不能工作之期間。
㈥、原告受有系爭傷害前於詠鉅企業有限公司擔任清潔員，月薪4
    0,000元（見本院卷第75頁）。
㈦、原告因系爭傷害已受領強制汽車責任保險86,873元之理賠金
    額（見本院卷第149至151頁）。
四、本院得心證之理由：
㈠、因故意或過失，不法侵害他人之權利者，負損害賠償責任；
    汽車、機車或其他非依軌道行駛之動力車輛，在使用中加損
    害於他人者，駕駛人應賠償因此所生之損害；不法侵害他人
    之身體或健康者，對於被害人因此喪失或減少勞動能力，或
    增加生活上之需要時，應負損害賠償責任；不法侵害他人之
    身體、健康、名譽、自由、信用、隱私、貞操，或不法侵害
    其他人格法益而情節重大者，被害人雖非財產上之損害，亦
    得請求賠償相當之金額。民法第184條第1項前段、第191條
    之2前段、第193條第1項、第195條第1項前段分別定有明文
    。
㈡、原告主張被告傅俊超於上揭時、地，駕駛車牌號碼000－0000
    號自小客車，因疏未注意後方來車即貿然倒車，與原告騎乘
    之機車發生碰撞，致原告受有系爭傷害等情，經本院調取系
    爭刑事案件卷宗核閱無訛，且為被告傅俊超所不爭執，堪信
    原告主張為真，則被告傅俊超就系爭事故之發生顯有過失，
    又被告傅俊超之過失行為與原告受有系爭傷害之結果間有相
    當因果關係，被告傅俊超自應負侵權行為損害賠償責任。
㈢、茲就原告主張之各項請求是否合理，逐一審究如後所述：
  ⒈原告主張其因系爭傷害而支出必要之醫療費168,054元、看護
    費22,000元，為被告傅俊超所不爭，是原告此部分請求，應
    予准許。
  ⒉不能工作之損失部分：
　　原告主張其因系爭傷害致1年不能工作，主張以每月薪資40,
    000元計算1年不能工作之薪資損失480,000元云云。本院函
    詢成大醫院原告所受傷勢，其需要復原而無法工作之時間以
    多久為宜，經成大醫院函覆表示此部分需以鑑定方式為之，
    有成大醫院110年2月9日成附醫秘字第1100002741號函在卷
    可稽（見本院卷第121頁），惟兩造均未聲請鑑定。本院審
    酌成大醫院107年12月7日診斷證明書載有原告受傷後宜休養
    2個月（見附民卷第13頁），應係醫師於原告受有系爭傷害
    ，於接受手術後之診療時間為判定，倘出院後未經後續鑑定
    、追蹤評估，尚難推翻上述休養時間之認定。且原告及被告
    傅俊超均同意原告受有傷害而無法工作之期間為2個月（見
    本院卷第135、169頁），是本院認原告受有傷害而不能工作
    之期間為2個月，應屬適當。又原告受有系爭傷害前之月薪
    為40,000元，為原告與被告傅俊超所不爭，則原告受有不能
    工作之損失應為80,000元（40,000元×2月＝80,000元）。
  ⒊精神慰撫金部分：
　　原告因被告傅俊超之過失行為受有系爭傷害，精神上受有痛
    苦，原告依據民法第195條第1項之規定請求被告傅俊超賠償
    其非財產上之損害，即屬有據。原告為大陸人士，在大陸有
    前婚姻，育有一女兒、一外孫女，目前回大陸休養，之後會
    回臺灣工作，在臺灣的婚姻已離婚，從事居家清潔工作，每
    月薪資40,000元，而被告傅俊超離婚，有一成年子女，目前
    從事臨時工，經濟狀況不穩定（見本院卷第172頁）。且原
    告與被告傅俊超之經濟、財產狀況，復有稅務電子閘門財產
    所得調件明細表附卷可按，且為渠等所不爭執。本院審酌兩
    造上述之身份、經濟條件、家庭生活狀況、原告所受傷害之
    輕重、後續復原情形，認原告請求精神慰撫金100,000元為
    適當，應予准許。
  ⒋綜上，原告所受損害之金額總計為370,054元（計算式：醫療
    費及證書費168,054元＋看護費22,000元＋不能工作損失80,00
    0元＋精神慰撫金100,000元）。
㈣、損害之發生或擴大，被害人與有過失者，法院得減輕賠償金
    額，或免除之，民法第217條第1項定有明文。系爭事故經臺
    南市車輛行車事故鑑定委員會及覆議委員會鑑定結果，均認
    「被告傅俊超駕駛自小客車，倒車未注意後方車輛，為肇事
    主因；原告駕駛普通輕型機車，未注意車前狀況，為肇事次
    因」，為原告及被告傅俊超所不爭執。本院綜合原告、被告
    傅俊超之過失情節，認原告應負擔30％之過失責任，被告傅
    俊超應負擔70％之過失責任為適當。準此，爰依過失相抵之
    法則，減輕被告傅俊超之賠償金額為70％，依此計算，原告
    可請求之賠償金額為259,038元（計算式：370,054元×70％＝2
    59,038元，元以下四捨五入）。
㈤、保險人依本法規定所為之保險給付，視為被保險人損害賠償
    金額之一部分；被保險人受賠償請求時，得扣除之，強制汽
    車責任保險法第32條定有明文。查本件原告因系爭事故受有
    系爭傷害，已依強制汽車責任保險法之規定向強制汽車責任
    保險之保險人領取保險金86,873元，為原告及被告傅俊超所
    不爭執，揆諸前揭說明，自應將原告受領之上開強制汽車責
    任保險金，視為被告傅俊超給付賠償額之一部分而予以扣除
    ，故於扣除後，原告得請求之數額為172,165元（計算式：2
    59,038元－86,873元）。
㈥、被告集天下公司不負民法第188條第1項之僱用人責任：
  ⒈受僱人因執行職務，不法侵害他人之權利者，由僱用人與行
    為人連帶負損害賠償責任，民法第188條第1項本文定有明文
    。又民法第188條所定僱用人之連帶賠償責任，以受僱人因
    執行職務不法侵害他人之權利者為限，始有其適用，而所謂
    受僱人因執行職務，係指受僱人因執行其所受命令，或委託
    之職務自體，或執行該職務所必要之行為，在客觀上足認其
    行為與執行職務有關者而言，倘受僱人之行為在客觀上不具
    備執行職務之外觀，或係受僱人個人之犯罪行為而與執行職
    務無關者，自無上開法條規定之適用（最高法院67年台上字
    第2032號判例、42年台上字第1224號判例及104年度台上字
    第556號裁判意旨）。
　⒉被告集天下公司從事水產行業，衡情被告集天下公司若僱用
    被告傅俊超載送水產，被告傅俊超理應駕駛具有冷凍設備之
    貨車執行載貨，始符常情。然被告傅俊超於系爭事故發生時
    ，係駕駛車牌號碼000－0000號MINICOOPER小客車（見警卷第
    17頁照片），不是在載送水產，且發生車禍之地點是被告傅
    俊超載送他人前往銀行，於銀行外停車時發生車禍，亦與其
    載送水產之職務無關。是被告傅俊超辯稱其向被告集公下公
    司老闆私下借車出去從事私人活動，並非執行被告集天下公
    司之送貨職務，應可採信。準此，原告所提證據尚難證明被
    告傅俊超在執行其工作上職務致系爭事故發生而不法侵害原
    告權利，從而，原告主張被告集天下公司應依民法第188條
    第1項之規定與被告傅俊超負連帶賠償責任，為無理由，應
    予駁回。
五、綜上所述，原告依侵權行為損害賠償之規定，請求被告傅俊
    超給付原告172,165元；其中140,122元部分，自起訴狀繕本
    送達被告之翌日即109年9月23日起（見附民卷第79頁）至清
    償日止，及其餘32,043元部分（追加醫療費45,775元×700％
    ），自110年3月8日開庭筆錄繕本送達被告集天下公司法定
    代理人即110年3月11日起（見本院卷第145頁）至清償日止
    ，均按週年利率5％計算之利息，為有理由，應予准許，逾此
    範圍之請求，為無理由，應予駁回。
六、本件事證已臻明確，兩造其餘攻擊防禦方法及舉證，核與本
    判決之結果不生影響，爰不另贅論，附此敘明。
七、據上論結，原告之訴為一部有理由，一部無理由，判決如主
    文。
中　　華　　民　　國　　110 　年　　5 　　月　　4 　　日
                  民事第三庭  審判長法　官　黃聖涵
                                    法  官  田幸艷
　　　　　　　　　　                法  官  羅郁棣
以上正本證明與原本無異。
本判決不得上訴。
中　　華　　民　　國　　110 　年　　5 　　月　　6 　　日
　　　　　　　　　　　　　　　　　　書記官  周玉茹